最高法院刑事判決　　　　　　　　　　　　　　　九十三年度台上字第六八二九號
　　上　 訴　 人　台灣高等法院台中分院檢察署檢察官
　　上訴人即被告　甲○○
右上訴人等因被告強盜案件，檢察官不服台灣高等法院台中分院中華民國九十三年九
月三十日第二審更審判決︵九十三年度上重更(四)字第四四號，起訴案號：台灣彰化地
方法院檢察署八十九年度偵字第七○三七號︶，提起上訴，被告部分依職權逕送審判
，視為被告已提起上訴，本院判決如左：
    主  文
原判決撤銷，發回台灣高等法院台中分院。
    理  由
本件原判決認定上訴人即被告甲○○有其事實欄所載之犯行，因而撤銷第一審關於強
劫而故意殺人及遺棄屍體部分之判決，改判經新舊法比較後，依牽連犯關係從一重適
用修正後之刑法第三百三十二條第一項論處被告強盜而故意殺人（累犯）罪刑。固非
無見。
惟查：︵一︶、科刑之判決書，須將認定之犯罪事實詳記於事實欄，然後於理由欄內
逐一說明其所憑之證據及認定之理由，使事實與理由兩相一致，方為合法。倘事實欄
已有敘及，而理由欄內未加說明，即有判決理由不備之違法。原判決事實認定被告強
盜而故意殺害游正明後，惟恐遭人發覺，圖以遺棄屍體湮滅證據，而將游正明之屍體
，遺棄於多年無人住居之空屋等情︵原判決第三頁第二行至第五行︶。而其理由欄內
僅就如何認定被告有強盜而故意殺害游正明之犯行，說明所憑之證據及其理由，並未
敘及如何認定被告有上開遺棄屍體犯行之論據，遽謂被告除犯修正後刑法第三百三十
二條第一項之強盜而故意殺人罪外，尚牽連犯同法第二百四十七條第一項之遺棄屍體
罪，自有判決理由不備之違法。︵二︶、未經合法調查之證據，不得作為判斷之依據
；審判長應將證物提示當事人、辯護人，使其辨認，證物如係文書，及其他卷宗內之
文書，可為證據者，應向被告宣讀或告以要旨，刑事訴訟法第一百五十五條第二項、
第一百六十四條、第一百六十五條第一項定有明文。故採為判決基礎之證據資料，必
須經過上揭調查程序，以之顯出於審判庭者，始與直接審理主義相符合，此項規定，
復為第二審之審判所準用，倘未踐行上開調查程序，逕行採為判決所憑之證據，自屬
違背法令。原判決於理由欄一以被告對其事實欄所載之犯行，於警詢、偵查中及第一
審、原審審理時均坦承不諱，核與被害人游正明之父游金城、母陳金鳳指訴情節相符
，並有扣押之西瓜刀一把、卷附被告持被害人提款卡提領時被監錄翻拍之相片影本二
張、被害人郵局帳戶存摺交易紀錄影本、被告現場模擬犯罪之錄影帶及相片、內政部
警政署刑事警察局鑑驗書、台灣彰化地方法院檢察署檢察官勘驗筆錄、相驗屍體證明
書、法務部法醫研究所法醫所醫鑑字第一一九三號鑑定書暨相片等證物與文書可稽
，為認定被告有本件犯行所憑之證據。但依原審本次更審審判筆錄之記載，就上揭採
為判決基礎之被告持被害人提款卡提領時被監錄翻拍之相片、被害人郵局帳戶存摺交
易紀錄、被告現場模擬犯罪之錄影帶及相片等證據，均僅訊之有何意見︵九十三年度
上重更(四)字第四四號卷第五十三頁至第五十四頁︶，未具體顯出於審判庭踐行宣讀、
告以要旨或提示令其辨認之調查程序。則上揭證據，於審判期日既未經合法調查，自
屬未經嚴格之證明，依法不得作為判斷事實之依據，原判決竟採為所憑之論據，顯已
違背法令，其判決自屬難以維持。檢察官上訴意旨，執以指摘，為有理由。被告雖未
提起上訴，因經原判決宣告無期徒刑後，經原審依職權逕送本院審判，視為被告已提
起上訴。應認原判決仍有撤銷發回更審之原因。
據上論結，應依刑事訴訟法第三百九十七條、第四百零一條，判決如主文。
中　　　華　　　民　　　國　　九十三　　年　　 十二 　　月　　 三十 　　日
                              最高法院刑事第十一庭
                                  審判長法官  張　淳　淙
                                        法官  謝　俊　雄
                                        法官  蘇　振　堂
                                        法官  張　春　福
                                        法官  呂　丹　玉
      右正本證明與原本無異
                                              書  記  官
中　　　華　　　民　　　國　　九十四　　年　　　一　　　月　　　六　　　日
                                                                        Ｖ
